【裁判字號】    90,上更(一),190
【裁判日期】    920709
【裁判案由】    重傷害
【裁判全文】
臺灣高等法院臺南分院刑事判決      九十年度上更(一)字第一九號  Ａ
      上  訴  人  臺灣嘉義地方法院檢察署檢察官
      上  訴  人
      即  被  告  乙  ○  ○
      指定辯護人  本院公設辯護人   甲  ○  ○
右上訴人因被告傷害案件，不服臺灣嘉義地方法院八十七年度易字第七七六號中華民
國八十七年七月三十日第一審判決（起訴案號：臺灣嘉義地方法院檢察署八十七年度
偵字第二九八四號），提起上訴，判決後，由最高法院第一次發回更審，本院判決如
左：
      主      文
原判決撤銷。
乙○○傷害人之身體，處有期徒刑陸月，如易科罰金，以參佰元折算壹日。
      事      實
一、乙○○於民國（下同）八十七年四月二十三日下午六時三十分許，於嘉義市○區
    ○○里○○○路六二一巷一一一弄三八號附五前，因在渠土地上釘樁欲架設圍網
    致阻礙鄰居丙○○之出入，引起丙○○不滿，致雙方發生爭吵，乙○○竟基於普
    通傷害之犯意，以拳頭毆打丙○○，以致丙○○受有左眼外傷性網膜水腫，及右
    頸部瘀傷三乘二點五公分之傷害。
二、案經被害人丙○○訴由嘉義市警察局第二分局報請臺灣嘉義地方法院檢察署檢察
    官偵查起訴。
      理      由
一、訊據上訴人即被告乙○○坦承於上開時、地與告訴人丙○○發生互毆之情不諱，
    惟辯稱：告訴人丙○○之眼睛並沒有受傷，伊只打他耳光而已，伊是正當防衛等
    語。然查右開事實，業據告訴人丙○○指訴甚詳，且經證人蔡風泉及蔡陳春喜於
    警訊時證明屬實，此外，復有告訴人之驗傷診斷證明書二份在警卷可資佐證。又
    被告左眼視力是否已達失明之程度，經本院前審向臺灣省立嘉義醫院函查結果，
    該院函覆：患者丙○○於八十七年四月二十四日驗傷時，因左眼網膜水腫，當時
    視力為零點零參且無法矯正，該員未再來本院複診，未知視力改善狀況，無法判
    定是否達毀敗程度，此有該院八十七年十月八日（八七）嘉醫總字第四三二三號
    函一份在本院上訴卷第二十五頁可憑；嗣經臺灣省立嘉義醫院向告訴人丙○○建
    議進一步檢查，告訴人丙○○於八十七年十二月四日、十一日、二十五日至長庚
    紀念醫院就診結果，右眼最佳矯正視力壹點零，視野縮小，左眼最佳矯正視力零
    點零壹，此有該院出具之驗傷診斷證明書一份在本院上訴卷第六十二頁可稽，至
    告訴人丙○○左眼之視力是否愈來愈壞，已達毀敗一目視能之情形，於最高法院
    發回後，告訴人丙○○再至長庚紀念醫院接受「視覺誘發性電位」及「視網膜電
    圖」檢查結果均為正常，此有長庚紀念醫院（林口）分院九十一年十月二十八日
    （九一）長庚院法字第○九二四號函及該院主治醫師孫銘輝於九十二年六月二日
    書函存卷可憑。由上可知本件告訴人丙○○之眼睛，並未造成眼睛失明，仍未達
    毀敗一目之視能之重傷害程度，因此被告對於造成丙○○受有左眼外傷性網膜水
    腫，既未達毀敗一目之視能，尚難令負加重結果犯之刑責，檢察官上訴認被告應
    負重傷害罪，猶有誤解。本件事證明確，被告普通傷害犯行，堪以認定。
二、被告乙○○基於普通傷害之犯意，以拳頭毆打丙○○，致丙○○受有左眼外傷性
    網膜水腫，及右頸部瘀傷三乘二點五公分之傷害，核被告所為，係犯刑法第二百
    七十七條第一項之傷害罪。原審以被告罪證明確，因予論罪科刑，固非無見，惟
    查被告乙○○因細故爭吵竟基於普通傷害之犯意，以拳頭毆打丙○○，致丙○○
    受有左眼外傷性網膜水腫，及右頸部瘀傷三乘二點五公分之傷害，事後又未與被
    害人達成民事和解，賠償損害，原審僅量處被告有期徒刑三月，量刑過輕，自有
    未洽。檢察官上訴意旨，執此指摘原判決不當，為有理由，至檢察官上訴認被告
    應負重傷害罪部分，及被告上訴意旨，以量刑過重為由，均指摘原判決不當，雖
    無理由，然原判決既有上開可議之處，自應予以撤銷改判。爰審酌被告之素行資
    料、智識程度、犯罪之動機、目的、手段、造成被害人左眼外傷性網膜水腫，及
    右頸部瘀傷三乘二點五公分之傷害，犯罪後迄今尚未賠償被害人之損害並與之達
    成和解等一切情狀，量處有期徒刑六月，又被告犯罪後刑法第四十一條易科罰金
    之規定，業經修正為刑法第四十一條第一項前段，並放寬其要件，於被告並無不
    利，依刑法第二條第一項前段規定，自應適用，爰併諭知易科罰金之折算標準。
據上論斷，應依刑事訴訟法第三百六十九條第一項前段、第三百六十四條、第二百九
十九條第一項前段、刑法第二百七十七條第一項、第二條第一項前段、第四十一條第
一項前段、罰金罰鍰提高標準條例第一條前段、第二條，判決如主文。
本案經檢察官林炎昇到庭執行職務。
中    華    民    國      九十二      年      七      月        九      日
                                  臺灣高等法院臺南分院刑事第二庭
                                      審判長法官  黃    崑    宗
                                            法官  葉    居    正
                                            法官  林    勝    木
右正本證明與原本無異。
被告不得上訴。
其他如不服本判決應於判決送達後十日內向本院提出上訴狀，其未敘述理由者，並應
於提出上訴狀後十日內向本院補提理由書（須附繕本）。
                                      法院書記官  吳    秋    賢
中    華    民    國      九十二      年      七      月       十       日
附錄：本判決論罪科刑法條
刑法第二百七十七條第一項
 (普通傷害罪)
傷害人之身體或健康者，處三年以下有期徒刑、拘役或一千元以下罰金。


司法院資訊處製作；財團法人民間司法改革基金會備份。
